【裁判字號】    89,訴,390
【裁判日期】    900510
【裁判案由】    業務過失致死等
【裁判全文】
臺灣花蓮地方法院刑事判決                八十九年度訴字第三九號
    公  訴  人  臺灣花蓮地方法院檢察署檢察官
    被      告  丙○○
右列被告因業務過失致死等案件，經檢察官提起公訴（八十九年度偵字第三二二五號
），本院判決如左：
    主    文
丙○○從事業務之人，因業務上之過失致人於死，處有期徒刑肆月，如易科罰金以參
佰元折算壹日，緩刑貳年。
    事    實
一、丙○○係員工僅十九人之上昱實業有限公司（下簡稱上昱公司）之負責人即雇主
    ，該公司從事各種機械安裝及維修等業務，丙○○亦為從事業務之人。緣台灣士
    敏工程企業股份有限公司（下簡稱台灣士敏公司）承攬台灣水泥股份有限公司（
    下簡稱台灣水泥公司）位於花蓮縣秀林鄉和平村和平二六三之一號之和平水泥廠
    之共三套水泥生產系統統包工程，嗣台灣士敏公司復將上開工程中之水泥廠一、
    二號窯熟料冷卻機靜電集塵機及出灰系統製裝工程，轉包予上昱公司承攬。於民
    國八十九年六月二十二日，指示其受僱工人林耀燦、賴進益、楊天才、甲○○等
    人至上開工地施工。丙○○本應注意，對於勞工於地面二公尺以上從事作業有墜
    落之虞者，應使勞工繫掛水平安全母索，並設置護欄或安全護網等措施，以防止
    有墜茖之虞之作業場所引起之危害，而依當時情形，並無不能注意之情事，竟疏
    未注意，違反雇主對於上開事項應有符合標準之必要安全衛生設備，未提供林耀
    燦繫掛水平安全母索或採安全網等措施，致林耀燦於當日上午十時許，於一、二
    號窯熟料冷卻機靜電集塵機及出灰系統製裝工程工地，在距地面高約五點五公尺
    之漏斗槽頂部水平架踏板上，從事鋼索更換作業時，因漏斗槽突然傾斜，使林耀
    燦墜落地面，頭部撞及地面存放之角鋼，經送醫急救後，終因頭顱破裂、右後枕
    骨骨折，致內出血休克死亡。
二、案經台灣花蓮地方法院檢察署委由台灣宜蘭地方法院檢察官相驗後自動偵查起訴
    。
    理    由
一、右揭被告丙○○係上昱公司之負責人，負責公司之所有業務，並雇用林耀燦於右
    開時地於一、二號窯熟料冷卻機靜電集塵機及出灰系統製裝工程工地，從事更換
    鋼索工程，因林耀燦在高逾地面二公尺以上之陽台工作，未繫掛水平安全母索，
    未設置護欄或安全謢網之現場從事更換鋼索作業時，墜落致發生死亡災害之事實
    ，業據其在警訊時及偵審中，供承不諱，核與現場證人乙○○、甲○○、楊天才
    證述情節相符，並有行政院勞工委員會北區勞動檢查所所出具之本件職業災害檢
    查報告書一件在卷可稽。又林耀燦確因自高處墜落地面，頭部撞及地面存放之角
    鋼，經送醫急救後，終因頭顱破裂、右後枕骨骨折，致內出血休克死亡等情，亦
    經台灣花蓮地方法院檢察署委由台灣宜蘭地方法院檢察官督同法醫師相驗屬實，
    製有相驗筆錄、勘驗筆錄、檢驗屍體證明書、驗斷書及相驗照片在卷足佐。另被
    告辯稱：她僅在公司內負責會計、發票及請款等業務，並不負責工地事情云云，
    然查，被告所經營之上昱公司為資本額七百萬元，僱用勞工人數僅十九人之小公
    司，分別有公司資料及上開職業災害檢查報告表可按，被告身為負責人，自須對
    公司之全部業務，負其責任，並不能籍此解免其注意義務，所辯殊非可採。
二、按雇主對於勞工於地面二公尺以上高度之工作台場所，從事作業，應於該處設置
    護欄或使勞工確實配掛有安全帶（含水平安全母索）等防護設備，或設置安全網
    等必要之防護具。勞工安全衛生法第五條第一項第款五款、營造安全衛生設施標
    準第十條暨勞工安全衛生設施規則第二百二十五條規定可資參照。查被告丙○○
    使被害人林耀燦站立於離地面約高五點五公尺之漏斗槽頂部水平架踏板上從事更
    換鋼索作業時，未使林耀燦有確實繫掛安全母索、亦未採安全網等措施，業如前
    述，而該作業場所，已離地面二公尺以上，顯有墜落之虞，致林耀燦發生死亡職
    業災害，其係雇主違反應有符合標準之必要安全衛生設備，彰彰甚明，而當時並
    無不能設置該措施之情事，竟疏未注意，而被害人確因本件職業災害死亡，已如
    前述，被害人之死亡與被告之過失間，顯有相當因果關係，自應負過失致死責任
    。
三、核被告所為，係犯刑法第二百七十六條第二項之業務過失致人於死罪，並違反勞
    工安全衛生法第五條第一項第五款之規定，致發生同法第二十八條第二項第一款
    之死亡職業災害，核其所為係犯同法第三十一條第一項規定處罰。其以一行為觸
    犯刑法第二百七十六條第二項之業務過失致人於死罪及違反勞工安全衛生法第三
    十一條第一項之罪，為想像競合犯，依刑法第五十五條之規定，應從一重論以業
    務過失致人於死罪。爰審酌被告之犯罪動機、所生危害，犯罪後之態度，且已與
    被害人家屬達成和解，賠償新臺幣三百八十萬元，有和解書及上開行政院勞工委
    員會北區勞動檢查所職業災害報告書記載可佐，暨其品行、智識程度等一切情狀
    ，量處如主文所示之刑，並諭知易科罰金之標準。又被告行為後，刑法第四十一
    條業於九十年一月四日修正為：「犯最重本刑為五年以下有期徒刑以下之刑之罪
    ，而受六月以下有期徒刑或拘役之宣告，因身體、教育、職業或家庭之關係，執
    行顯有困難者，得以一元以上三元以下折算一日，易科罰金。」，並於九十年一
    月十日經總統公布施行，被告行為後法律既有變更，比較新舊法之結果，以修正
    後之規定對被告較為有利，依刑法第二條第一項前段，應適用裁判時的新法，即
    裁判時之刑法第四十一條第一項前段之規定，定其易科罰金之折算標準。末查被
    告前未曾受有期徒刑以上刑之宣告，有臺灣高等法院被告全國前案紀錄表附卷可
    稽，因一時疏忽致觸法網，犯罪後即與家屬達成和解且目前罹患乳癌，亦有羅東
    聖母醫院出具之診斷證明書在卷，考量其健康狀況不佳，急需治療等情，認其經
    此次偵審程序及罪刑之宣告後，當知所警惕，而無再犯之虞，本院認為對其宣告
    之刑，以暫不執行為適當，爰諭知緩刑二年，用啟自新。
據上論斷，應依刑事訴訟法第二百九十九條第一項前段，勞工安全衛生法第三十一條
第一項，刑法二條第一項前段、第十一條前段、第二百七十六條第二項、第四十一條
第一項前段、第五十五條、第七十四條第一款、罰金罰鍰提高標準條例第一條前段，
判決如主文。
本案經檢察官李子春到庭執行職務
中      華      民      國      九十    年      五      月      十      日
                                臺灣花蓮地方法院刑事庭
                                    法  官  吳  順  龍
右正本證明與原本無異。
如對本判決不服，應於送達後十日內，向本院提出上訴狀。（應抄附繕本）告訴人或
被害人如對於本判決不服者，應具備理由請求檢察官上訴，其上訴期間之計算係以檢
察官收受判決正本之日期為準。
                                    法院書記官
中      華      民      國      九十    年      五      月      十四    日
附錄本判決論罪之法律條文：
勞工安全衛生法第三十一條第一項：
違反第五條第一項或第八條第一項之規定，致發生第二十八條第二項第一款之職業
  災害者，處三年以下有期徒刑、拘役或科或併科新臺幣十五萬元以下罰金。
刑法第二百七十六條第二項：
從事業務之人，因業務上之過失犯前項之罪者，處五年以下有期徒刑或拘役，得併科
三千元以下罰金。


司法院資訊處製作；財團法人民間司法改革基金會備份。
